臺灣彰化地方法院民事裁定              100年度監字第126號
聲  請  人  鄭元發
相  對  人  鄭新添
上列當事人，聲請許可監護人行為事件，本院裁定如下：
    主  文
准聲請人按附件所示之共有土地所有權分割契約書之方式，處分
相對人即受監護宣告之人鄭新添所有坐落彰化縣二水鄉○○○段
第118地號（地目田，面積：0.2653公頃）之土地。
聲請程序費用新台幣壹仟元由相對人之財產負擔。
    理  由
一、本件聲請意旨略以：相對人鄭新添前經鈞院96年度禁字第7
    號裁定宣告為禁治產人，由聲請人鄭元發為監護人。相對人
    鄭新添與關係人鄭素絹共有彰化縣二水鄉○○○段第118地
    號（地目田，面積：0.2653公頃）之土地，持分均為二分之
    一，今該土地之共有人鄭素絹請求分割該土地，並由聲請人
    與其達成協議，經田中地政事務所複丈該土地並簽訂土地分
    割契約書，由相對人鄭新添取得分割後之彰化縣二水鄉○○
    ○段第118-1地號（地目田，面積：0.1326公頃）之土地所
    有權全部，由關係人鄭素絹取得分割後之彰化縣二水鄉○○
    ○段第118地號（地目田，面積：0.1327公頃）之土地所有
    權全部。為使土地發揮最大經濟利益，且本件分割後之土地
    ，相對人所取得者與分割持分面積相等，似無違相對人之利
    益，故聲請准予以附件所示之分割方法處分相對人所有坐落
    彰化縣二水鄉○○○段第118地號（地目田，面積：0.2653
    公頃）之土地等語。
二、按監護人對於受監護人之財產，非為受監護人之利益，不得
    使用、代為或同意處分。監護人為下列行為，非經法院許可
    ，不生效力：(一)代理受監護人購置或處分不動產。(二)代
    理受監護人，就供其居住之建築物或其基地出租、供他人使
    用或終止租賃，民國98年11月23日修正生效之民法第1101條
    第1項、第2項定有明文。次按，民法總則中華民國97年5月2
    日修正之條文施行前，已為禁治產宣告者，視為已為監護宣
    告，並於修正施行後，適用修正後之規定；民法規定之禁治
    產或禁治產人，自修正施行後，一律改稱為監護或受監護宣
    告之人；施行前所設置之監護人，於修正施行後，適用修正
    後之規定；修正之民法總則第14條至第15條之2及民法親屬
    編第4章之規定，自公布後1年6個月施行。民法總則施行法
    第4條第2項、第4條之1、第4條之2、民法親屬編施行法第14
    條之2、第14條之3亦有明文。
三、經查：聲請人主張其為相對人之監護人等語，業據其提出96
    年度禁字第7號民事裁定及戶籍謄本核對無誤，堪信為真實
    。又聲請人於本件聲請時，已與會同開具財產清冊之人即彰
    化縣社會局社工督導員陳鳳月開具相對人財產清冊陳報本院
    一節，有聲請人提出之受監護人財產清冊及財產清冊切結書
    在卷可稽，並有土地登記謄本、地籍圖謄本、共有土地所有
    權分割契約書、土地複丈結果通知書、全國財產稅總歸戶財
    產查詢清單可佐，聲請人之主張堪信為真實。相對人名下確
    有前揭不動產，且既經本院宣告為受監護宣告之人，其名下
    所有坐落彰化縣二水鄉○○○段第118地號（地目田，面積
    ：0.2653公頃）之土地，依附件分割契約書所示，受監護宣
    告人所得分配該土地之面積為0.1326公頃，尚與按其應有部
    分比例所得分配之土地（0.2653公頃＊1/2＝0.13265公頃）
    大致相符，故依上開分割協議內容對於受監護人並無不利，
    且分割後利於相對人管理、處分系爭財產，尚符合相對人利
    益。是聲請人之聲請，為有理由，應予准許，爰裁定如主文
    所示。
四、依非訟事件法第21條第1項、民法第1103條第1項後段，裁定
    如主文。
中    華    民    國    100    年    10    月    5    日
                  家事法庭      法  官  王美惠
以上正本係照原本作成。
如不服本裁定應於送達後10日內向本院提出抗告狀，並繳納抗告
費新臺幣1,000元。
中    華    民    國    100    年    10    月    5    日
                                書記官  林憲男